【裁判字號】    89,易,3287
【裁判日期】    900104
【裁判案由】    侵占
【裁判全文】
臺灣桃園地方法院刑事判決                        八十九年度易字第三二八七號
    公  訴  人  臺灣桃園地方法院檢察署檢察官
    被      告  乙○○
右列被告因侵占案件，經檢察官提起公訴（八十九年度偵緝字第六九二號），本院判
決如左：
    主  文
乙○○意圖為自己不法之所有，而侵占自己持有他人之物，處拘役伍拾日，如易科罰
金，以參佰元折算壹日，緩刑貳年。
    事  實
一、乙○○於民國八十八年八月二十八日下午四時許，在桃園縣蘆竹鄉○○○路三八
    號某撞球場前，向丙○○借用其所有之車牌號碼HUB-二七九號重型機車乙部（下
    稱上開機車），告稱：欲借用上開機車騎去剪髮，待剪髮後，旋即返還等語，而
    丙○○即將上開機車交付予乙○○使用，詎乙○○取得上開機車後，竟意圖為自
    己不法之所有，在不詳時、地變易持有為所有，將上開機車侵占入己，拒不返還
    ，屢經丙○○催討，均置之不理。
二、案經被害人丙○○訴由桃園縣警察局大園分局報請臺灣桃園地方法院檢察署檢察
    官偵查起訴。
    理  由
一、訊據被告乙○○固坦認伊認識告訴人丙○○之事實，惟矢口否認有何侵占犯行，
    辯稱：伊並未向告訴人借用上開機車，告訴人所指述借車之時間，伊在台南之檳
    榔攤上班云云。然查：
    （一）右揭事實迭據告訴人丙○○於警訊、偵訊及本院調查程序中指述甚詳，而
          參以被告於本院調查程序中既陳稱：伊與告訴人為認識三、四年之朋友，
          之間並沒有金錢往來，也沒有發生爭執或糾紛等語（見本院九十年二月九
          日訊問筆錄），衡常告訴人當無甘冒擔負誣告罪刑事責任之風險，而故意
          設詞誣陷被告之可能，是認告訴人之指述要屬非虛。
    （二）況證人甲○○於偵查及本院調查程序中均結證稱：於八十八年間某日，在
          桃園縣蘆竹鄉○○○路的某一撞球場外面，伊有看見被告跟告訴人拿上開
          機車之鑰匙，將上開機車騎走，當時伊在就他們旁邊等語（見本院九十年
          三月一日訊問筆錄），亦核與告訴人之指述相符，再佐以證人甲○○與被
          告間為朋友關係，並無發生糾紛等情並經被告陳稱在卷（見同上訊問筆錄
          ），足徵證人甲○○上開證述被告確曾向告訴人借用上開機車一節應為真
          實可採。
    （三）又證人張佑齊即被告之前男友亦於偵查中結證稱：告訴人於八十八年間曾
          向伊提過被告向告訴人借機車未還一事，因告訴人問伊可否找到被告等語
          （見八十九年偵緝字第六九二號偵查卷第五十頁），而告訴人迄於八十九
          年二月二十日始提出本件告訴，有警訊筆錄在卷足證（見八十九年度偵字
          第五七一六號偵查卷第三頁），據此益見告訴人所指述案發後其即無法聯
          絡被告本人，催討上開機車未獲等情，尚屬有據。
    （四）末查，被告雖辯稱：伊於告訴人所指述借車之時間，是在台南之檳榔攤上
          班云云，然被告迄未提出任何證據方法以供查證，且亦於本院調查程序中
          陳稱：伊無法提出在職證明，因該檳榔攤已搬走等語在卷（見本院九十年
          二月九日訊問筆錄），是尚無法據被告空言所辯遽為被告有利之認定甚明
          。
    （五）綜上，被告所辯顯係事後卸責之詞，委無足取。此外復有上開機車行照影
          本乙紙附卷可稽（附於八十九年偵字第五七一六號偵查卷第五頁）。本件
          事證明確，被告右揭犯行洵堪認定，應依法論科。
二、按中華民國九十年一月四日修正，同年月十日經總統公布施行之刑法第四十一條
    第一項規定：「犯最重本刑為五年以下有期徒刑以下之罪，而受六個月以下有期
    徒刑或拘役之宣告，因身體、教育、職業、家庭之關係或其他正當事由，執行顯
    有困難者，得以一元以上三元以下折算一日，易科罰金。但確因不執行所宣告之
    刑，難收矯正之效或難以維持法秩序者，不在此限。」「併合處罰之數罪，均有
    前項情形，其應執行之刑逾六月者，亦同。」；又同法施行法第三條之一規定：
    「刑法第四十一條之規定，中華民國九十年一月四日刑法修正施行前已裁判確定
    之處罰，未執行或執行未完畢者，亦適用之。」「未諭知得易科罰金之處罰者，
    亦同。」，於同年月十二日施行，比較新舊法結果，以裁判時法，較有利於被告
    ，應依刑法第二條第一項前段之規定適用新修正之刑法第四十一條第一項前段之
    規定，合先敘明。核被告乙○○所為係犯刑法第三百三十五條第一項之侵占罪。
    爰審酌被告所侵占之上開機車價值約為新台幣一萬元，此經告訴人於警訊中陳稱
    明確，價值非鉅，惟被告為圖不法所有，竟將他人之物易為己有，所為非是，且
    極力飾詞卸責，犯後態度難謂良好等一切情狀，量處如主文所示之刑，並諭知易
    科罰金之折算標準，以資懲儆。茲查被告未曾受有期徒刑之宣告，有臺灣高等法
    院被告全國前案紀錄表在卷可查，其經此偵審程序及刑之宣告，當知警惕而無再
    犯之虞，本院認所宣告之刑以暫不執行為適當，爰併為緩刑二年之諭知，以勵自
    新。
據上論斷，應依刑事訴訟法第二百九十九條第一項前段，刑法第三百三十五條第一項
、第二條第一項前段、修正後刑法第四十一條第一項前段、第七十四條第一款，罰金
罰鍰提高標準條例第一條前段、第二條，判決如主文。
本案經檢察官黃謀信到庭執行職務。
中      華      民      國      九十      年    三    月      十五      日
                                  臺灣桃園地方法院刑事第二庭
                                      法     官   王   美   玲
右正本證明與原本無異。
如不服本判決，應於判決送達後十日內向本院提出上訴狀( 應附繕本 )，上訴於
臺灣高等法院。
                                      書  記  官   賴   玉   真
中        華        民        國   九十   年   三   月    二十    日
附錄本案論罪科刑法條：
刑法第三百三十五條第一項：
意圖為自己或第三人不法之所有，而侵占自己持有他人之物者，處五年以下有期徒刑
、拘役或科或併科一千元以下罰金。
前項之未遂犯罰之。


司法院資訊處製作；財團法人民間司法改革基金會備份。
